【裁判字號】    88,訴,332
【裁判日期】    900919
【裁判案由】    違反森林法
【裁判全文】
臺灣臺東地方法院刑事判決                          八十八年度訴字第三三二號
    公  訴  人  臺灣台東地方法院檢察署檢察官
    被      告  戊○○
    選任辯護人  乙○○
    被      告  甲○○
    被      告  己○○
右列被告因違反森林法案件，經檢察官提起公訴（八十八年度偵字第一九四一、一九
四二號），本院判決如左：
    主  文
戊○○連續竊取森林主產物，為搬運贓物，使用車輛，累犯，處有期徒刑壹年，併科
罰金捌萬陸仟捌佰玖拾伍元，罰金如易服勞役，以參佰元折算壹日。
甲○○、己○○結夥二人以上竊取森林主產物，為搬運贓物，使用車輛，未遂，各處
有期徒刑捌月，均併科肆萬玖仟捌佰玖拾伍元，罰金如易服勞役，均以參佰元折算壹
日。均緩刑參年，緩刑期內均付保護管束。
    事  實
一、戊○○於民國八十四年間曾因違反麻醉藥品管理條例，經本院判處有期徒刑六月
    確定，於八十六年一月十八日執行完畢，竟仍不知悔改，意圖為自己不法之所有
    ，於八十八年六月二十五日上午十時許，夥同駕駛挖土機之己○○及駕駛大貨車
    之甲○○，基於共同犯意之聯絡，在台東縣海端鄉○○○路一百五十六公里三百
    公尺處關山第十九林班，結夥竊取山價新台幣（下同）四萬九千八百九十五元之
    森林主產物紅檜二棵，其中一棵已經鋸為二段，惟己○○正以挖土機吊起上開紅
    檜尚未放置於甲○○駕駛之大貨車之際，被行政院農業委員會台東林區管理處關
    山工作站之巡山員丙○○發現制止而未能遂其犯行。
二、戊○○復基於意圖為自己不法所有之概括犯意，於八十八年七月十四日十五時許
    ，在台東縣海端鄉○○段第二九六號公有森林內，竊取山價三萬七千元之森林主
    產物牛樟一棵，得手後以車號：ＶＳ－三五０號貨車搬運，惟所載運之牛樟於行
    經南橫公路往霧鹿村道一千五百公尺處掉落路面，經路人報警處理而發覺上情。
三、案經台東縣警察局關山分局報請臺灣臺東地方法院檢察署檢察官偵查起訴。
    理  由
一、訊據被告戊○○、甲○○、己○○均矢口否認有右揭竊取森林主產物之犯行，被
    告戊○○辯稱：「因為承包工務局之清除坍方工程，木頭堵住箱涵出水口，所以
    才把木頭鋸斷，以吊車吊起，丟在路邊，並無竊取該檜木」、「牛樟木是風倒木
    ，在路邊撿的，向朋友庚○○要的做為工寮的柴火用」，被告甲○○辯稱：「戊○○僱我開卡車，負責運送砂石，當時是要往向陽之工地，因為怪手擋在路邊，
    所以停在那裡，不是要載木頭」，被告己○○則辯稱：「當天開怪手，在挖箱涵
    出水口的土時，挖到木頭，我把木頭推到路邊，然後就到其他地方施工，我沒有
    拿木頭」云云。經查：右揭犯罪事實（一），迭據證人即林務局關山工作站巡山
    員丙○○於警訊、偵審中，證人即向陽派出所警員趙國智於偵查中證述綦詳，並
    有現場相片六張、會勘記錄一份、保管條一紙附卷可參。雖被告戊○○辯稱當時
    係因清除坍方才鋸斷檜木，並用吊車吊起，然依公路局與林務局之約定，清除箱
    涵出水口，只需將系爭檜木推離箱涵出水口或就近丟到山谷即可，並不需使用到
    吊車及鏈鋸大費周章將檜木鋸斷並吊起，有證人即公路局關山工務段人員丁○○
    到庭證述明確（見九十年三月二十九日筆錄）。又被告甲○○稱係因挖土機阻擋
    道路致不能通行，而在路旁等候云云，然據證人丙○○證稱：「現場只有被告三
    人，附近沒有施工，當時路面很好，車子可以通行」（見九十年四月十二日筆錄
    ）等語，可證被告甲○○所言不實，其在旁等候顯意在載運系爭紅檜木。且依據
    會勘記錄所載，被查獲之紅檜有二棵，倘非被告等有意竊取而加以收集，何以在
    同一地點恰巧出現二棵價值昂貴之紅檜，而非其他毫無價值之林木？又適時有被
    告甲○○所駕駛未載貨之貨車在旁等候？足證被告等確係為方便竊取系爭紅檜而
    將之鋸斷，以挖土機吊起，並安排貨車載運。再查，採掘森林主副產物須經林務
    主管機關之許可始得為之，為眾所皆知之事，何況本件被告戊○○、甲○○、己○○所竊取者係台灣森林較稀有之紅檜，被告等明知未經許可不得採集森林產物
    ，竟仍假借清除坍方之名，行竊取之實，其等犯意至明，所辯顯不足採信，其等
    罪證明確，犯行堪以認定。再查，右揭犯罪事實（二），被告戊○○固坦承有撿
    拾及搬運牛樟木之行為，惟否認有竊取之犯行，辯稱：係向朋友庚○○要的，做
    為工寮的柴火用，惟證人庚○○得採取林產物之期間為八十六年六月十七日至七
    月十七日，有被告戊○○提出之「台東縣海端鄉原住民保留地林產物採運契約書
    」一份附卷，期間過後必須另行聲請，始能再行採集，且聲請範圍內之廢材均已
    被取走，剩下部分是不可以拿的，只是跟戊○○說你自己去看，沒有同意他去拿
    ，業經證人庚○○到庭證述甚詳，且被告戊○○稱見過該份林產物採運契約書，
    則應知該契約書上所載明之採取期間已過，又牛樟木價值昂貴，竟辯稱撿拾當柴
    火用，顯與常情不符，復有現場相片八張、會勘紀錄一份、保管書一紙在卷足憑
    ，其辯解毫不足採，本件罪證明確，其犯行堪以認定。
二、按森林主產物指生立、枯損、倒伏之竹木及餘留之根株、殘材，行政院農業委員
    會八十三年十二月三十日修正發布之國有林林產物處分規則第三條第二款定有明
    文。查檜木、牛樟屬木本植物之竹木，為該規則所稱森林主產物。核被告三人於
    事實一所為，係犯森林法第五十二條第二項、第一項第四款及第六款之未遂罪，
    森林法第五十二條第一項所列各款乃該條竊取森林主、副產物之加重條件，犯該
    罪兼具數款加重情形時，因竊取行為祇有一個，仍祇成立一罪，尚非法條競合或
    犯罪競合（最高法院六十九年台上字第三九四五號判例意旨類推）。其等三人就
    前揭犯行，有犯意聯絡及行為分擔，為共同正犯。惟被告三人雖已著手竊取行為
    之實施，然未生既遂之結果，其犯罪尚屬未遂，被告甲○○、己○○應依刑法第
    二十六條前段規定按既遂犯之刑度減輕其刑。又核被告戊○○於事實二所為，係
    犯森林法第五十二條第一項第第六款之罪。其先後二次竊取森林主產物之犯行，
    時間緊接，方法相同，觸犯構成要件相同之罪名，顯係基於概括犯意而為之，為
    連續犯，依刑法第五十六條規定，以連續竊取森林主產物，為搬運贓物，使用車
    輛既遂一罪論，並加重其刑。另被告戊○○曾因違反麻醉藥品管理條例，經法院
    判處有期徒刑六月確定，於八十六年一月十八日執行完畢，五年內再犯本件有期
    徒刑以上之罪，為累犯，應依刑法第四十七條規定加重其刑。本院審酌被告三人
    犯罪動機、目的，認係由被告戊○○主動邀集或僱用被告甲○○、己○○，其所
    竊取之森林主產物紅檜、牛樟價值不菲，且生長不易，數量正減少當中，犯罪手
    段及犯罪對森林資源及山林面貌所生損害不淺，被告等三人在事後猶否認犯罪等
    一切情狀，爰對被告戊○○、甲○○、己○○分別量處如主文所示之刑，並分別
    併科如主文所示贓額三倍之罰金，即依上開紅檜、牛樟山價折合銀元後再處三倍
    之罰金，罰金部分並諭知易服勞役之折算標準，以示懲戒。復查被告甲○○、己○○等二人前未曾受有期徒刑以上刑之宣告，有臺灣高等法院被告全國前案紀錄
    表及臺灣臺東地方法院檢察署刑案資料查註紀錄表附卷可按，其經此教訓後，當
    知所警惕，信無再犯之虞，而能體會國家為保育森林資源，發揮森林公益及經濟
    效用，特制定森林法規範並禁止人民竊取森林資源之用心良苦，本院認被告甲○○、己○○等二人之刑以暫不執行為適當，爰宣告被告甲○○、己○○等二人之
    刑緩刑三年，緩刑期內付保護管束，以勵自新。至公訴人聲請就被告戊○○所有
    車號ＶＳ－三五０號貨車予以沒收乙節，雖該車輛為供犯罪所用之物，惟被告戊○○使用該車輛所竊取牛樟之山價僅為新台幣三萬七千元，價值顯低於該車輛，
    如予沒收則有失比例原則，爰不為沒收之諭知，附此說明。
據上論斷，應依刑事訴訟法第二百九十九條第一項前段，森林法第五十二條第二項、
第一項第四款、第六款、第五十二條第一項第六款，刑法第十一條前段、第二十八條
、第四十七條、第五十六條、第二十六條前段、第四十二條第二項、第九十三條第一
項、第七十四條第一款，罰金罰鍰提高標準條例第一條前段、第二項，判決如主文。
中      華      民      國      九十      年      九      月    十九    日
                                  臺灣臺東地方法院刑事庭
                                    審判長法  官  蔡勝雄
                                          法  官  陳兆翔
        法  官  黃怡玲
右正本證明與原本無異。
如不服本判決，應於判決送達後十日內向本院提出上訴狀。（須附繕本）
「切勿逕送上級法院」
                                          書記官  王敏玉
中      華      民      國      九十      年      九      月    二十    日
附記
森林法第五十二條第二項、第一項第四款、第六款
竊取森林主、副產物而有左列情形之一者，處六月以上五年以下有期徒刑，併科贓額
二倍以上五倍以下罰金：
四  結夥二人以上或僱使他人犯之者。
六  為搬運贓物，使用牲口、船舶、車輛，或有搬運造材之設備者。
前項未遂犯罰之。


司法院資訊處製作；財團法人民間司法改革基金會備份。
